【裁判字號】    89,上易,1807
【裁判日期】    891206
【裁判案由】    妨害公務
【裁判全文】
臺灣高等法院刑事判決                          八十九年度上易字第一八七號
    上  訴  人
    即  被  告  乙○○
右上訴人因妨害公務案件，不服臺灣板橋地方法院八十六年度易字第四二一一號，中
華民國八十九年三月二十日第一審判決（起訴案號：臺灣板橋地方法院檢察署八十三
年度偵字第九五四五號）提起上訴，本院判決如左：
    主  文
上訴駁回。
    事  實
一、乙○○係執業律師，因台北縣板橋市公所公害防治美化環境聯合執行中心稽查隊
    長甲○○，率稽查員吳信義、陳正山及趙至善共四人，於民國（下同）八十二年
    三月五日下午十時二十分許，駕駛廂型公務車在台北縣板橋市○○路○段中溪州
    大漢溪垃圾場管理站附近之河川公地內，執行公害稽查職務時，發現有司機駕駛
    卡車傾倒廢棄物情事，乃電請台北縣警察局板橋分局勤務指揮中心派警備隊員警
    支援，因而查獲分別駕駛卡車在該處傾倒廢棄物之司機陳安敏、劉訓修、陳永龍
    、江有萬及吳恭平五人（均經另案判處罪刑確定），甲○○等除拍照及開立違反
    環境衛生行為告發單外，並欲送警究辦，此時僱用陳安敏、劉訓修、陳永龍之黃
    清輝（另案判處罪刑確定）獲報後，即與不詳姓名之人約二十餘人聚集現場，並
    央求甲○○等人予以寬恕，遭拒後，除以粗俗之台語辱罵時任板橋市長之吳清池
    ，及對甲○○等人以言詞恫嚇及強行拍照之方式侮辱、脅迫外，並揚稱：等律師
    來才去派出所，以及於員警訊問時統稱今晚未倒廢土云云。嗣乙○○接獲通知趕
    赴現場，台北縣警察局板橋分局大觀派出所警員亦獲報前來將黃清輝及司機陳安
    敏等五人帶回派出所處理。甲○○於偕警前往大觀派出所時，囑咐稽查員吳信義
    、陳正山留在現場入口之公務車內，看管現場，以防現場之卡車等證物遭破壞。
    惟因該派出所員警認未經水利課人員到場會勘，資料不全，說明待天亮補全資料
    再處理，甲○○乃表明要回查獲地點保全卡車、挖土機等證物，以維持現場之完
    整性，隨即再返回現場守候。詎陳安敏等五人竟另行起意，欲回現場開走卡車，
    乃與彼等委任之律師乙○○基於共同犯意聯絡，在乙○○帶領下一同乘坐乙○○
    駕駛之賓士車，於翌（六）日凌晨約三、四時許，返回現場，渠等均明知甲○○
等人為保全現場證據，尚於執行稽查職務中，仍不從勸阻，由乙○○假借欲入內
    拿取律師公費為由，要求甲○○等人移走公務車讓渠等入內，經甲○○拒絕，甲
    ○○因見乙○○等人人多勢眾，並而諉稱公務車無電源無法發動，乙○○等為將
    卡車開走，竟共同強行將公務車推開，入內陸續將卡車駛離現場，乙○○並隨即
    離去，而共同對甲○○等公務員依法執行職務時，施強暴行為，妨害公務之執行
    。
二、案經台灣高等法院檢察署函請台灣板橋地方法院檢察署檢察官偵查起訴。
    理  由
一、訊據上訴人即被告乙○○固坦承於右揭時地駕駛賓士車搭載陳安敏等人返回現場
    之事實不諱，但矢口否認妨害公務之犯行，辯稱：伊到該處係向王春蘭收取律師
    公費，而順道載陳安敏等人返回現場，伊不知彼等要開走卡車云云。然查：右揭
    事實，業據證人甲○○、吳信義、陳正山、趙至善及大觀派出所前主管劉佳慶、
    警員沈金山、陳正傳等人，分別於本件偵查、原審法院及另案黃清輝、陳安敏等
    人妨害公務案件中（八十二年偵字第五一四○號、原審法院八十二年訴字第一九
    一四號、本院八十三年上訴字第四八六號）證述甚詳；而另案被告黃清輝及司機
    被告江有萬、劉訓修於原審法院八十二年訴字第一九一四號案件八十二年十月二
    十二日審理時，亦分別供稱：「是乙○○律師帶五名司機到現場」、「車子是乙
    ○○律師叫我們推的」等語，陳安敏於原審法院八十八年十月四日訊問時，仍稱
    ：「是乙○○律師叫我們推的」，此有上開筆錄附卷可憑，復參酌本件被告自承
    委託其擔任陳安敏等人辯護律師之王春蘭，係其胞弟媳王滿足之胞妹（見八十三
    年六月十四日之答辯續狀），其於深夜經聯絡隨即趕赴到場，顯見彼此情誼非淺
    ，以及被告自認未為陳安敏等人辦理任何事情（見八十三年六月八日答辯狀），
    則被告所稱於凌晨前往王春蘭住處收取律師公費云云，即有背常情，雖王春蘭於
    原審調查中到庭證稱被告當晚有去拿律師費云云，然顯係附和迴護被告之詞，不
    足據以為有利於被告之認定。另查本件稽查員甲○○離開派出所後，逕返現場與
    留守之隊員吳信義等會合，並續留稽查車內，且將車停放路中之所為，在客觀上
    顯可辨係續行稽查職務保全現場狀況及證據，以利相關單位會勘辦理，否則彼等
    自得撤離返家休息，何須徹夜留於現場守候，是被告否認犯行之所辯，顯係事後
    卸責之詞，不足採信，其指稱甲○○等人並非在執行公務中，亦無足取。
二、另查被告指稱前開證人等涉有官商勾結、盜採砂石，其已告發云云，及請求調查
    大觀派出所員警就本案有無貪瀆之事等情，均核與本件被告妨害公務犯行之認定
    無關，其請求將證人送測謊鑑定，亦無必要。另查劉佳慶、甲○○二人已分別於
    偵審中多次到庭陳述，且事證已明，是被告請求與之對質，亦非有必要。而被告
    所稱由其書寫經陳安敏等五名司機簽署交由大觀派出所簽章之切結書，揆之前開
    審理所得，及陳安敏等五人均經依妨害公務判處罪刑確定等情，堪認該切結書與
    事實不全然相符，亦不足據以為有利於被告之認定。
三、綜上所述，本案事證明確，被告妨害公務之犯行堪以認定。
四、核被告所為，係犯刑法第一百三十五條第一項之妨害公務罪。其與陳安敏、劉訓
    修、陳永龍、江有萬及吳恭平五人間，有犯意之聯絡及行為之分擔，為共同正犯
    。
五、原審以被告罪證明確，適用刑法第二十八條、第一百三十五條第一項、第四十一
    條，罰金罰鍰提高標準條例第一條前段、第二條之規定，並審酌被告犯罪之動機
    、目的、手段，被告身為律師，不知遵守法律，竟為此妨害公務犯行，犯罪所生
    之危害，及犯罪後之態度等一切情狀，量處有期徒刑六月，並諭知易科罰金折算
    標準，經核認事用法及量刑均無不合，被告上訴意旨，猶執陳詞否認犯罪，為無
    理由，應予駁回。
據上論斷，應依刑事訴訟法第三百六十八條，判決如主文。
本案經檢察官李金定到庭執行職務。
中      華      民      國    八十九    年     十二     月      六      日
                              臺灣高等法院刑事第十四庭
                                  審判長法  官  陳  祐  輔
                                        法  官  陳  國  文
                                        法  官  蔡  國  在
右正本證明與原本無異。
不得上訴。
                                        書記官  丁  華  平
中      華      民      國    八十九    年     十二     月      六      日
附錄：本案論罪科刑法條全文
刑法第一百三十五條：
對於公務員依法執行職務時，施強暴脅迫者，處三年以下有期徒刑、拘役或三百元以
下罰金。
意圖使公務員執行一定之職務或妨害其依法執行一定之職務或使公務員辭職，而施強
暴脅迫者，亦同。
犯前二項之罪，因而致公務員於死者，處無期徒刑或七年以上有期徒刑。致重傷者，
處三年以上七年以下有期徒刑。


司法院資訊處製作；財團法人民間司法改革基金會備份。
